最高法院刑事判決　　　　　　一○○年度台上字第二四二七號
上　訴　人　陳嘉德
選任辯護人　林志輝律師
上列上訴人因違反毒品危害防制條例案件，不服台灣高等法院中
華民國九十八年十二月十七日第二審更審判決（九十八年度上更
(二)字第四九三號，起訴案號：台灣台北地方法院檢察署九十五年
度偵字第一七六五八號），提起上訴，本院判決如下：
    主  文
上訴駁回。
    理  由
按刑事訴訟法第三百七十七條規定，上訴於第三審法院，非以判
決違背法令為理由，不得為之。是提起第三審上訴，應以原判決
違背法令為理由，係屬法定要件。如果上訴理由書狀並未依據卷
內訴訟資料，具體指摘原判決不適用何種法則或如何適用不當，
或所指摘原判決違法情事，顯與法律規定得為第三審上訴理由之
違法情形，不相適合時，均應認其上訴為違背法律上之程式，予
以駁回。本件上訴人陳嘉德上訴意旨略稱：（一）、原審認定上
訴人販賣第三級毒品愷他命（KETAMINE，俗稱Ｋ他命）七次，其
中四次一小包、三次二小包，惟實無證據可言。該七次販賣之對
象、時間、地點，原判決附表（下稱附表）之記載完全相同，為
含糊籠統憑空想像、推測之詞，無法特定犯罪事實之同一性，同
樣以包裹涵蓋就證據為整體評價，且無補強證據擔保自白之真實
性，原判決認定事實違背法令。（二）、既無交易對象，自無從
證明上訴人主、客觀上有營利之意圖與行為，亦無從證明究係販
賣或轉讓，原判決遽以認定販賣七次，實有採證違法。（三）、
上訴人自白係被詐欺，而為虛偽不實之陳述，前後三次詢、訊問
，時間緊接，客觀環境未有改變，且其遭查獲前一晚整夜工作未
休息，至翌日八時下班，約十一時遭臨檢查獲，嗣進行檢察官偵
訊、羈押訊問，疲勞不堪，該三次詢、訊問實有不正方法延伸情
形，上訴人自白非出於任意性，無證據能力，原審對上訴人辯解
不採，亦不敘明理由，其判決顯有理由不備。（四）、又第一審
勘驗警詢錄音帶，上訴人陳稱販入十五包愷他命，而為警查獲起
出亦為十五包，販入數量與查獲時相同，縱上訴人自白販賣一事
，亦與現存證據不符，若有販賣，何以查獲時持有愷他命之數量
，仍與販入之包數一致？顯見上訴人自白不實，不足為裁判之依
據。又無補強證據以擔保自白之真實性，原審執為裁判基礎，其
判決實有違誤。（五）、上訴人於原審曾提出財產清單、所得清
單及工作證明等項證據，以證明上訴人有正當工作、收入，無需
販賣毒品，原審不採，亦未說明其不採之理由，其判決即有理由
不備之違誤等語。
本件原審經審理結果，認為上訴人販賣如附表編號一至七所載第
三級毒品共七次之犯行，均罪證明確，因而撤銷第一審之科刑判
決，依刑法第五十九條酌減其刑之規定，改判仍論處上訴人販賣
三級毒品七罪之罪刑（附表編號一至四罪各處有期徒刑二年八月
；附表編號五至七罪各處有期徒刑二年十月，定應執行刑為有期
徒刑四年暨相關沒收之宣告；其持有第二級毒品部分，業經第一
審判處有期徒刑三月確定，附此敘明）。係以：上訴人先則於警
詢時供稱：伊係於民國九十五年八月七日凌晨五時許，在台北縣
永和市（改制後稱新北市永和區○○○路以新台幣（下同）三萬
元向綽號「阿虎」之藥頭購買愷他命二十幾包後，自八月九日凌
晨一時許，在伊工作之台北市○○○路○段八十六號十一樓「一
片天酒店」之同棟大樓五樓公廁內販賣，以每小包一千元賣給客
人，每小包淨賺三百元，至同年八月十八日約淨賺三千元，共賣
了七、八次，每次都賣給不同之人等語（見第一七六五八號偵查
卷第六至八頁），嗣於檢察官偵查、第一審羈押訊問時所供，大
致相符（見同上偵查卷第三三至三四頁、聲羈卷第八至九頁），
又上訴人為警查獲時，自其騎乘之機車置物箱中起出愷他命十五
包（總淨重二五．三五公克），此有自願受搜索同意書、搜索、
扣押筆錄、扣案物品收據、扣押物品目錄表在卷可證，而經警將
該扣案毒品送驗結果，確實含有第三級毒品愷他命成分，亦有內
政部警政署刑事警察局鑑定書一份附卷可資佐證（同上偵查卷第
四八頁）。上訴人共販賣七次，證之其上開三次前後供詞，略以
客人每次購買愷也命之數量不一定，有僅一小包，也有人一次購
買二小包（其中有四次僅賣出一小包，其餘三次則均各販賣二小
包，合計為七次＜上訴人自稱七、八次＞），共賣出十小包等情
，顯見扣案愷他命數量，係其販賣後所餘（按販入為二十五包，
賣出十小包，剩十五包被查獲），核與上訴人前述之自白相符。
上訴人共販賣七次第三級毒品愷他命之犯行，罪證至臻明確。原
判決已詳敘其調查、取捨證據之結果及憑以認定犯罪事實之心證
理由，並就上訴人所辯認非可採，予以論述指駁。從形式上觀察
，並無足以影響判決結果之違法情形存在。另查：（一）、被告
之自白，非出於強暴、脅迫、利誘、詐欺、疲勞訊問、違法羈押
或其他不正之方法，且與事實相符者，得為證據，刑事訴訟法第
一百五十六條第一項定有明文。再按司法警察官或司法警察詢問
犯罪嫌疑人時，應全程連續錄音，必要時並應全程連續錄影，但
有急迫情形且經記明筆錄者，不在此限，刑事訴訟法第一百條之
一第一項、第一百條之二亦有明文。上訴人為警查獲後，當日在
警詢、偵訊時自白犯罪之情節均相符，並無被員警詐欺、疲勞詢
（訊）問、或以其他不正方法取得非任意性之自白等情，業經第
一審勘驗該警詢、偵訊錄音帶後，認為警詢、偵訊過程均有連續
錄音，且該警詢、偵訊筆錄雖非逐字逐句記載，但無扭曲上訴人
意思而為虛偽記載之情事，製有勘驗筆錄在卷可稽（見第一審卷
第四○至六○頁）。又同日檢察官聲請羈押上訴人時，上訴人在
法官訊問時供承：「（問：你從被警察抓到直到這邊，有無任何
因素會影響你自由陳述？例如威脅、恐嚇、刑求、詐欺、脅迫等
情形？）沒有。」、「（問：筆錄也是你看過才簽名？）是。」
、「（問：你說話時候有無任何因為毒癮影響你的神智？）不會
。」、「（法官重複告知因本件涉犯係最輕本刑五年以上之罪，
筆錄會影響最後之偵查結果，請審慎回答，勿以配合辦案後，問
：有無任何影響你的陳述原因？）警察是有跟我說我沒有前科、
是初犯，沒有勒戒，應該不會有事」、「（問：是否有要更正上
面任何筆錄？）（答：沒有。）」（見聲羈卷第九至十頁）。且
證人即承辦員警陳續文、歐俊生亦於第一審供證：渠等雖在製作
警詢筆錄前曾先向上訴人瞭解案情，但並無不正取供之情事（見
第一審卷第八七至八八頁），核與上訴人前述在羈押訊問時供稱
未受有不正取供之情節相符，依法自得採為本案犯罪之證據。原
判決已調查、論述甚詳。上訴意旨(三)、(四)猶執陳詞，指摘上開三
次詢（訊）問係被詐欺、疲勞詢（訊）問，非任意性之自白，無
證據能力云云，顯屬無稽。（二）、被告之自白固不得作為認定
犯罪之唯一證據，須以補強證據證明其確實與事實相符。而所謂
補強證據，係指除該自白本身外，其他足以證明自白之犯罪事實
具有相當程度真實性之證據而言，是以證據資料，除與認定事實
毫無關連或竟相枘鑿，不得作為判斷之依據外，如以此項證據與
自白，相互利用，為綜合判斷，足以認定犯罪事實者，仍非不得
為心證形成所得審酌之證據資料。本件原判決認定上訴人犯販賣
第三級毒品罪，係以上訴人於警詢、檢察官偵查、第一審羈押訊
問時三次自白，並有自願受搜索同意書、搜索、扣押筆錄、扣案
物品收據、扣押物品目錄表在卷可證，而經警查扣之毒品送驗結
果，確實含有第三級毒品愷他命成分，亦有內政部警政署刑事警
察局鑑定書一紙附卷可資佐證，為其所憑之證據及認定之理由，
並已於其理由內詳加說明，其自由判斷之職權行使，核與論理法
則無違，即不能率指為違法。至查扣毒品之數量與上訴人自白內
容，亦無枘鑿之處，原審綜合判斷，認上訴人確有販賣第三級毒
品犯行，要與證據法則無違。（三）、關於販賣毒品罪，不以販
入之後，復行賣出為必要，只須意圖營利而販入或賣出，有一於
此，犯罪即應成立。本件上訴人迭於警詢及第一審羈押訊問時供
承其「以每小包一千元賣出，每包淨賺三百元差價之價格」等語
（見偵查卷第七頁背面，聲羈卷第八頁），顯見上訴人於販入該
批毒品之初，確有藉此營利之意圖。又上訴人共販入愷他命二十
五包，賣出後剩餘十五包，為警查獲扣案，詳如前述，足證上訴
人確有營利意圖及販賣之行為無訛。上訴意旨(二)辯稱其無販賣之
意圖，更無販賣之對象及行為，指摘原判決採證違法云云，顯非
上訴第三審之適法理由。又原判決既認定上訴人所為成立犯罪，
自係認上訴人之主張、辯解無理由，其雖未於判決理由中敘明對
上訴人所提出其財產清單、所得清單及工作證明等用以證明其有
正當工作、收入之證據，如何不予採信之理由，而有微疵，但此
於判決之結果顯無影響，依刑事訴訟法第三百八十條規定，仍不
得據為合法之第三審上訴理由。其上訴為違背法律上之程式，應
予駁回。
據上論結，應依刑事訴訟法第三百九十五條前段，判決如主文。
中    華    民    國  一○○  年    五    月   十二   日
                      最高法院刑事第八庭
                          審判長法官  花  滿  堂  
                                法官  黃  正  興  
                                法官  洪  昌  宏  
                                法官  徐  昌  錦  
                                法官  王  聰  明  
本件正本證明與原本無異
                                      書  記  官  
中    華    民    國  一○○  年    五    月   十六   日
                                                      K